---
title: "Lab 5: Uji Mean Satu Populasi"
author: "Prodi Sistem Informasi"
date: "2020"
output:
  pdf_document: 
    fig_height: 4.5
    fig_width: 6
    highlight: tango
    number_sections: yes
    toc_depth: 4
  html_document: 
    number_sections: yes
---

```{r setup, include=FALSE, message=FALSE, warning=FALSE}
knitr::opts_chunk$set(echo = TRUE)
```

******************************************************
Topik    | Uji Hipotesa Mean Satu Populasi        
---------|----------             
Pertemuan| 5   
Nama     |  Christopher Darren         
Kelas    |  IS 240-AL
NIM      | 00000054804   
Tanggal  | 2022-02-24
Waktu    | maks 100 menit     
******************************************************

# Pendahuluan

## Tujuan Pembelajaran

- Mahasiswa bisa menghitung selang kepercayaan dan uji hipotesa untuk satu mean populasi dengan menggunakan z-test.
- Mahasiswa bisa melakukan uji hipotesa untuk satu mean populasi dengan menggunakan t-test.

## Topik Praktikum

- Selang Kepercayaan untuk satu mean populasi
- Uji Hipotesa untuk satu mean populasi


## Petunjuk Umum

1. Gunakan file tutorial/ cheat sheet sebagai bahan referensi anda. File-file tersebut dapat diunduh dari Dropbox folder TutorialManual atau dari elearning.    
- **2RTutorialTTH2018DescriptiveStatistics.pdf**,
- **2RTutorialTTHHypothesisTesting.pdf**

2. Save as file Rmd dengan format  IS240NamaKelas_Lab5_NamaLengkap_NIM.Rmd dan ketikkan jawaban anda pada file tersebut. Contoh: **IS240B_Lab5_KenDedes_000000123456.Rmd**. 
3. Mahasiswa mengunggah file jawaban ke https://elearning.umn.ac.id pada waktu yang telah ditentukan. 
4. Kerjakan soal secara berurutan. Soal nomor 1.2 hanya boleh dikerjakan bila soal nomor 1.1 sudah selesai dan seterusnya. Penilaian akan dilakukan berdasarkan urutan soal yang dikerjakan. 


# Soal Uji Hipotesa Satu Mean Populasi Tanpa Data Mentah

## Pertanyaan

Lakukan langkah-langkah berikut ini untuk melakukan uji hipotesa satu mean populasi. Diketahui rata-rata sampel 36 zak semen adalah 50,1 kg. Bila diketahui rata-rata berat sebuah zak semen mengikuti distribusi Gaussian dengan mean = 50 kg dan simpangan baku populasi 0,5 kg, ujilah hipotesa bahwa rata-rata berat populasi zak semen adalah 50 kg. 

a. Carilah nilai kritis $z_{\alpha/2}$ untuk uji hipotesa dua sisi dengan $\alpha = 0.1$.
b. Buatlah sebuah fungsi bernama transformasiz. Fungsi ini akan menghitung z score dari sebuah variabel acak Gaussian.  Fungsi ini memiliki input nilai xbar (mean sampel), mu (mean populasi), sigma (simpangan baku populasi) dan n (ukuran sampel). Output dari fungsi ini adalah variabel z. **Variabel z ini merupakan test statistic untuk uji hipotesa satu mean populasi bila simpangan baku populasi (sigma) diketahui.**
c. Bandingkan test statistic z dengan nilai kritis. 
d. Gunakan rumus transformasiz ini dan fungsi pnorm untuk menghitung p-value. p-value adalah peluang mendapatkan sampel seperti ini atau lebih buruk bila hipotesa null benar. $p-value = 2P(Z \ge |z|)$ untuk uji hipotesa 2 sisi.  

## Jawaban

```{r}

meanSample <- 50.1
simpanganBaku <- 0.5
n <- 36
meanPopulasi <- 50
#a-----
alpha <- 0.1
qnorm(alpha/2)
qnorm(1 - alpha/2)

#b------
transformasiz <- function(xbar,  mu, sigma, n){
  z <- sqrt(n) * ((xbar - mu) / sigma) #pangkat#
  return(z) 

}

(z <- transformasiz(50.1, 50, 36, 0.5))

#c------
#nilai kritis  = -1.644854
#z = 1.2

#d-----
pvalue <- 2 * pnorm(q = 50.1, mean = 50, sd = 0.5, lower.tail = FALSE)
pvalue
```


# Soal Uji Hipotesa Satu Mean Populasi Dengan Data Mentah

## SETUP

Bagian ini tidak perlu diubah. 

```{r, message=FALSE, warning=FALSE}

#### Panggil semua package yang diperlukan.
library(readxl) #membaca file Excel
library(nortest) #uji normalitas
library(ggplot2) #grafik dgn package ggplot2
library(dplyr)

#### Impor Data
#Bacalah file **lab2data.xlsx** sheet **ConsumerFood**. 
food <- readxl::read_excel("labdata.xlsx", sheet = "ConsumerFood")
str(food)
head(food)
tail(food)

#### Ubah tipe data numerik menjadi tipe faktor
food$Region <- as.factor(food$Region)
food$Location <- as.factor(food$Location)

#### Buatlah sebuah variabel beranam DisposableIncome. 
# Simpan variabel ini ke dalam data frame food. 
food$DisposableIncome <- food$AnnualHouseholdIncome - food$NonMortgageHouseholdDebt
```

## Pertanyaan

a. Lakukan uji hipotesa normalitas untuk semua variabel numerik pada data food. Uji hipotesa mean satu populasi dengan menggunakan fungsi **t-test()** memiliki syarat bahwa data harus mengikuti distribusi Gaussian.
b. Lakukan uji hipotesa satu mean populasi untuk menguji bahwa mean AnnualFoodSpending lokasi 1 adalah USD 10.000. Gunakan tingkat signifikansi 10% ($\alpha = 0,1$). Simpanlah hasil uji hipotesa ini ke dalam obyek bernama *ttspending1*. 
c. Apakah hasil uji hipotesa ini signifikan? Apa yang dapat anda simpulkan?
**Hint: Suatu uji hipotesa dikatakan signifikan pada tingkat signifikansi $\alpha$ bila $p-value < alpha$. Bila $p-value < \alpha$, maka hipotesa null $(H_0)$ ditolak pada tingkat signikansi tersebut karena terdapat cukup bukti pada data.**
d. Tampilkan komponen obyek ttspending1 dengan menggunakan fungsi **names()**. Tampilkan nilai komponen selang kepercayaan 99% untuk mean AnnualFoodSpending. Apa yang dapat anda simpulkan dari selang kepercayaan tersebut? Apakah hasilnya konsisten dengan hasil uji hipotesa?
**Hint: Suatu uji hipotesa dikatakan signifikan pada tingkat signifikansi $\alpha$ bila selang kepercayaan untuk $\mu$ tidak mengandung nilai $\mu_0$.** 
e. Lakukan uji hipotesa satu sisi untuk menguji apakah mean AnnualFoodSpending lokasi 1 lebih besar dari 10.000 USD. Apa yang bisa anda simpulkan?


## Jawaban

```{r, message = FALSE, warning = FALSE}

#a-----

rata1 <- mean(food$AnnualFoodSpending) #menghitung rata-rata dari food#
rata2 <- mean(food$AnnualHouseholdIncome)
rata3 <- mean(food$NonMortgageHouseholdDebt)

alpha <- 0.1
plot(density(food$AnnualFoodSpending), main = "Densitas Food spend oleh Christopher Darren 00000054804", xlab  = "x", ylab = "y")
(tt <- t.test(food$AnnualFoodSpending, mu = rata1, conf.level = 1-alpha, alternative = "two.sided"))

plot(density(food$AnnualHouseholdIncome), main = "Densitas annualincome oleh Christopher Darren 00000054804", xlab =  "x", ylab = "y")
(tt <- t.test(food$AnnualHouseholdIncome, mu = rata2, conf.level = 1-alpha, alternative = "two.sided"))

plot(density(food$NonMortgageHouseholdDebt), main = "Densitas nonmortages oleh Christopher Darren 00000054804", xlab = "x", ylab =  "y")
(tt <- t.test(food$NonMortgageHouseholdDebt, mu = rata3, conf.level = 1-alpha, alternative = "two.sided"))

# Variabel Annualfoodspend mengikuti  distribusi Gaussian
# Variabel AnnualhouseholdIncome mengikuti  distribusi Gaussian
# Variabel NonMortageHouseholdDebt mengikuti  distribusi Gaussian


#b----
#filter untuk mendapatkan data AnnualFoodSpending lokasi 1
(annfoodsp <- food$AnnualFoodSpending[food$Location == "Metro"])

#uji hipotesa
alpha <- 0.1
(rata1 <- mean(annfoodsp))
(ttspending1 <- t.test(annfoodsp, mu = rata1, conf.level = 1-alpha, alternative = "two.sided"))


#c-----

# Hasil uji hipotesa signifikan pada alfa 0,1. 
# p-value =  >  alpha = 0,1 
# Hipotesa null  tidak ditolak pada tingkat signifikansi 0.1
# Kesimpulan: data pada sampel tidak cukup bukti
# bahwa mean AnnualFoodSpending lokasi 1 tidak sama dengan 10000 USD.

#d----
names(ttspending1)
ttspending1$conf.int


# mu_0 = 10000 tidak termasuk) dalam selang kepercayaan .... (copy paste nilai selang kepercayaan di sini).
# Hipotesa null (H_0) tidak ditolak) pada tingkat signifikansi 0,1. 
# Kesimpulan yang didapatkan dengan memeriksa selang kepercayaan
#  konsisten
# dengan kesimpulan yang didapatkan dari uji hipotesa, yaitu
# data pada sampel menunjukkan  tidak cukup bukti) 
# bahwa mean AnnualFoodSpending lokasi 1 .... dengan 10000 USD.

#e-----

pvalue <- 1 * pnorm( q, mean = rata1, lower.tail = FALSE)
pvalue

# KESIMPULAN
# p-value =  9435.933  >  alpha = 0,1
# tidak cukup bukti) untuk menolak H0 pada tingkat signifikansi 10%.
# KESIMPULAN: mean populasi AnnualFoodSpending tidak sampai 10000 USD.
```


