---
title: 'IS240 Lab 9 Regresi Linier Sederhana'
author: "Tan Thing Heng"
output:
  pdf_document:
    fig_height: 4.5
    fig_width: 6
    highlight: tango
    number_sections: yes
    toc_depth: 4
  html_document:
    number_sections: yes
  word_document:
    toc_depth: '4'
---

```{r setup, include=FALSE, message=FALSE, warning=FALSE}
knitr::opts_chunk$set(echo = TRUE)
options(OutDec = ",")
```

******************************************************
Topik    | Regresi Linier Sederhana
---------|----------             
Pertemuan| 9   
Nama     |           
Kelas    |       
NIM      |    
Tanggal  | 2020-04
Waktu    | maks 100 menit
******************************************************

# Pendahuluan

## Tujuan Pembelajaran

- Mahasiswa mampu melakukan modeling Regresi Linier Sederhana.

## Topik Praktikum

- Regresi Linier Sederhana


## Petunjuk Umum

1. Gunakan file tutorial/ cheat sheet sebagai bahan referensi anda. File-file tersebut dapat diunduh dari Dropbox folder TutorialManual atau dari elearning.        
- **regression-cheatsheet.pdf**,     
- **2RTutorialTTHHypothesisTesting.pdf**

2. Save as file Rmd dengan format  IS240NamaKelas_Lab8_NamaLengkap_NIM.Rmd dan ketikkan jawaban anda pada file tersebut. Contoh: **IS240B_Lab9_KenDedes_000000123456.Rmd**. 
3. Mahasiswa mengunggah file jawaban ke https://elearning.umn.ac.id pada waktu yang telah ditentukan. Submission tidak diterima sesudah cut-off date.
4. Setiap bagian hanya boleh dikerjakan setelah bagian sebelumnya dijawab. 


# Pertanyaan

Kita ingin membuat model regresi linier sederhana yang bisa menggambarkan hubungan antara Annual Income dengan Annual Spending pada data Consumer Food. Setelah melakukan modeling RLS, kita ingin melakukan estimasi dan prediksi food spending berdasarkan net income. Semua data kecuali Region dan Lokasi memiliki satuan dolar Amerika.    
Gunakan tingkat signifikansi 5% untuk semua uji hipotesa.

## Impor data

a. Panggil semua package yang diperlukan. Impor data dari file **labdata.xlsx** sheet **ConsumerFood** dan simpan ke dalam data frame **food**. Buatlah sebuah variabel baru bernama **NetIncome** yang merupakan selisih dari AnnualHouseholdIncome dan NonMortgageHouseholdDebt. Simpan variabel baru ini ke dalam data frame food. 

## Analisa awal

b. Lakukan analisa awal statistika deskriptif.
   i. Filter data sehingga data yang digunakan adalah data Region 1 dan Location 1. Simpan data yang telah difilter ini ke dalam data frame bernama **food11**. 
   ii. Buatlah summary data. 
   iii. Gambarkan scatter plot antara variabel AnnualFoodSpending dan AnnualNetIncome. Pola apakah yang anda lihat dalam scatter plot ini?
   iv. Hitung koefisien korelasi Pearson antara kedua variabel ini. Apa yang bisa anda simpulkan dari nilai $r$?
   
## Modeling

c. Modeling
    i. Lakukan fit model regresi linier. 
    ii. Lakukan pengecekan asumsi regresi linier. Sebutkan pada masing-masing bagian apakah asumsi tersebut terpenuhi. 
    iii. Apa yang dapat anda simpulkan? 

## Interpretasi Output

d. Bacalah output regresi linier dan interpretasikan output tersebut. 
   i. Apakah model regresi ini signifikan?
   ii. Berapa persen variabilitas dalam AnnualFoodSpending yang dapat dijelaskan oleh variabilitas NetIncome?
   iii. Berapakah penambahan AnnualFoodSpending setiap penambahan 1 dollar NetIncome?

## Prediksi 

e. Apakah model ini dapat dipakai untuk prediksi (berdasarkan jawaban anda pada bagian sebelumnya)? Bila ya, buatlah prediksi AnnualFoodSpending untuk NetIncome 25 ribu dollar dan 50 ribu dolar beserta confidence interval dan prediction intervalnya. Gunakan level 95%.

## Jawaban

```{r message=FALSE, warning=FALSE}

#a-----------
#load library

#baca data

#buat variabel NetIncome

#b-------------

#filter data

#summary data

#scatter plot

#Pola apakah yang anda lihat dalam scatter plot ini? 
#Jawaban: pola ....

#koefisien korelasi

#nilai korelasi Pearson = ....; hubungan .....

#c------------
#fit model

#cek asumsi

#plot 1: ...
#plot 2: ...
#plot 3: ...
#plot 4: 

#uji otokorelasi: ...
#uji homoskedastisitas: ...
#uji normalitas: ....


#d------------

#i. Model signifikan?  Jawab: ya/ tidak: ...., dilihat dari ....


#ii. variabilitas ...

#iii. penambahan ....

#e---------------

#Model dapat dipakai untuk prediksi karena:
#Model signifikan, asumsi-asumsi terpenuhi, R^2 cukup tinggi.

#prediksi 


```


