---
title: "IS240 Lab 1"
date: "Genap 2019/2020"
output:
  pdf_document: 
    number_sections: yes
  word_document: default
  html_document: default
---

```{r setup, include=FALSE}
knitr::opts_chunk$set(echo = TRUE)
```

******************************************************
Pertemuan: 1   
Judul    : Lab 1 Intro
Nama     : CHRISTOPHER DARREN  
NIM      : 00000054804   
Tanggal  : 2020-01-27   
Waktu    : maks 100 menit     
******************************************************

Petunjuk:

1. Semua file pendukung dan modul dapat diunduh dari website e-learning UMN
https://elearning.umn.ac.id. 
2. Baca file labmodule_intro.pdf dan ketikkan contoh soal. 
3. Mahasiswa mengetik jawaban pada file Rmd yang sudah disediakan dengan menggunakan editor RStudio.
4. Save as file Rmd dengan format nama file jawaban adalah *IS240NamaKelas_Lab1_NamaLengkap_NIM.Rmd*. Contoh: **IS240B_Lab1_KenDedes_000000123456.Rmd**. 
5. Mahasiswa mengunggah file jawaban ke https://elearning.umn.ac.id pada waktu yang telah ditentukan. 


# Membaca file data


a. Bacalah file **houseny.csv** dan simpanlah ke dalam variable bernama **house**.	
b. Tampilkan struktur data house.
c. Tampilkan 6 baris pertama data house.

**Jawaban**    

```{r, echo = TRUE, message = FALSE, warning = FALSE}
#a---------
#Tuliskan jawaban anda di sini
library('readr')
house <- read_csv("housesny.csv")

#b-----------
str(house)

#c-----------
head(house, 6)
```

# Membuat fungsi


a.	Buatlah sebuah fungsi bernama BMI. Fungsi ini memiliki input berat (dalam kilogram) dan tinggi (dalam cm). Rumus BMI adalah sebagai berikut:
$$ BMI = \frac{berat (kg)}{tinggi (m)^2}  $$
    
b. Hitung BMI seorang siswa dengan berat 63 kg dan tinggi badan 172 cm. 
    
    
**Jawaban**    

```{r, echo = TRUE, message = FALSE, warning = FALSE}
#a---------
BMI <- function(berat, tinggi)
  {
    BMI <- berat/((tinggi/ 100)^2)
    return(BMI)
  }

#b-----------
BMI(63, 172)

```
