---
title: "IS240 Lab 4: Distribusi Peluang"
author: "Prodi Sistem Informasi"
output:
  html_document: 
    number_sections: yes
  pdf_document: 
    fig_height: 5
    fig_width: 6.5
    highlight: tango
    number_sections: yes
    toc_depth: 4
---

```{r setup, include=FALSE}
knitr::opts_chunk$set(echo = TRUE)
```

# Pendahuluan

## Tujuan Pembelajaran

- Mahasiswa bisa menghitung distribusi peluang Binomial dan Gaussian (Normal).
- Mahasiswa bisa membuat grafik distribusi peluang Binomial dan Gaussian.
- Mahasiswa bisa melakukan uji normalitas.

## Topik Praktikum

- Distribusi peluang Binomial
- Distribusi peluang Gaussian (Normal)
- Uji normalitas


## Petunjuk Umum

1. Gunakan file tutorial/ cheat sheet sebagai bahan referensi anda. File-file tersebut dapat diunduh dari Dropbox folder TutorialManual atau dari elearning.    
- **2RTutorialTTH2018DescriptiveStatistics.pdf**,
- **2RTutorialTTHHypothesisTesting.pdf**

2. Save as file Rmd dengan format  IS240NamaKelas_Lab4_NamaLengkap_NIM.Rmd dan ketikkan jawaban anda pada file tersebut. Contoh: **IS240B_Lab4_KenDedes_000000123456.Rmd**. 
3. Mahasiswa mengunggah file jawaban ke https://elearning.umn.ac.id pada waktu yang telah ditentukan. 
4. Kerjakan soal secara berurutan. Soal nomor 1.2 hanya boleh dikerjakan bila soal nomor 1.1 sudah selesai dan seterusnya. Penilaian akan dilakukan berdasarkan urutan soal yang dikerjakan. 


# SOAL DISTRIBUSI BINOMIAL & GAUSSIAN

## Pertanyaan

a. Hitung peluang seorang siswa menjawab 16 pertanyaan dengan benar bila suatu kuis pilihan ganda terdiri dari 20 pertanyaan dan tiap pertanyaan memiliki 5 pilihan jawaban. 
b. Hitung peluang seorang siswa menjawab lebih dari 16 pertanyaan dengan benar bila suatu kuis pilihan ganda terdiri dari 20 pertanyaan dan tiap pertanyaan memiliki 5 pilihan jawaban. 
c. Diketahui nilai kuis Statistika mengikuti distribusi Gaussian dengan mean 70 dan simpangan baku 20. Hitung peluang seorang siswa mendapatkan nilai maksimal 80. 
d. Diketahui nilai kuis Statistika mengikuti distribusi Gaussian dengan mean 70 dan simpangan baku 20. Hitung peluang seorang siswa mendapatkan nilai di antara 60 dan 80. 

## Jawaban
```{r, message = FALSE, warning = FALSE}
#a----


#b----




#c----


#d----

```


# SOAL DATA FOOD

## SETUP 

Bagian ini tidak perlu diubah. 

```{r, message=FALSE, warning=FALSE}
#### Panggil semua package yang diperlukan.
library(readxl) #membaca file Excel
library(nortest) #uji normalitas
library(ggplot2) #grafik dgn package ggplot2

#### Impor Data
#Bacalah file **lab2data.xlsx** sheet **ConsumerFood**. 
food <- readxl::read_excel("labdata.xlsx", sheet = "ConsumerFood")
str(food)
head(food)
tail(food)
```

## Pertanyaan

a. Ubah variabel Region dan Location menjadi tipe *factor** dan save ke dalam data frame food. 
b. Gambarkan histogram, density plot dan Q-Q plot untuk variabel AnnualFoodSpending. Apakah distribusinya terlihat Gaussian? Berikan label sumbu X, label sumbu Y dan judul yang sesuai. Tuliskan nama anda pada judul/ subjudul grafik. 
c. Variabel NetIncome merupakan selisih dari AnnualHouseholdIncome dan AnnualFoodSpending. Gambarkan histogram, density plot dan Q-Q plot untuk variabel Net Income. Apakah distribusinya terlihat Gaussian? Berikan label sumbu X, label sumbu Y dan judul yang sesuai. Tuliskan nama anda pada judul/ subjudul grafik. 
d. Lalukan uji hipotesa normalitas Shapiro-Wilk untuk variabel AnnualFoodSpending dan NetIncome.


## Jawaban

```{r, message = FALSE, warning = FALSE}
#a-----

#b----


#Berdasarkan histogram, density plot dan Q-Q plot di atas, 
#distribusi AnnualFoodSpending .... (isi dengan mengikuti/ tidak mengikuti) distribusi ....(isi dengan nama distribusi yang telah anda pelajari)


#c-----


#Berdasarkan histogram, density plot dan Q-Q plot di atas, distribusi NetIncome ....... (isi dengan mengikuti/ tidak mengikuti) distribusi .....(isi dengan nama distribusi yang telah anda pelajari)


#d-----
#untuk variabel AnnualFoodSpending


#Hipotesa null normalitas ....(isi dengan: ditolak/ tidak ditolak) pada alpha 5%.
#Kesimpulan: data Annual Food Spending mengikuti distribusi ....(isi dengan nama distribusi yang telah anda pelajari)
 

#untuk variabel NetIncome


#p-value untuk uji normalitas Annual Food Spending adalah 0,1214.
#Hipotesa null normalitas ....(isi dengan: ditolak/ tidak ditolak) pada alpha 5%.
#Kesimpulan: data Annual Food Spending ... (isi dengan: mengikuti/ tidak mengikuti) distribusi ....(isi dengan nama distribusi yang telah anda pelajari)

```
