---
title: "Lembar Jawaban Mahasiswa Lab 14"
author: "Tan Thing Heng (Prodi Sistem Informatika UMN)"
institute: "Prodi Sistem Informatika UMN"
output:
  pdf_document:
    fig_height: 4.5
    fig_width: 6
    highlight: tango
    number_sections: no
    toc_depth: 4
  word_document:
    toc_depth: '4'
  html_document:
    number_sections: no
---

```{r setup, include=FALSE, message=FALSE, warning=FALSE}
knitr::opts_chunk$set(echo = TRUE)
options(OutDec = ",")
library(readxl)
```

******************************************************
Topik    | Review
---------|----------             
Pertemuan| 14   
Nama     | Christopher Darren        
Kelas    | IS 240 AL       
NIM      | 00000054804    
Tanggal  | 2022-05-21
Waktu    | maks 100 menit
******************************************************

# Pendahuluan
## Tujuan Pembelajaran

- Mahasiswa mampu melakukan estimasi dan inferensi dari sampel.
- Mahasiswa mampu menganalisa hubungan antar variabel pada data.

## Topik Praktikum

- Materi pertemuan 8 sampai dengan 13

## Petunjuk Umum

1. Save as file Rmd ini dengan format  IS240NamaKelas_Lab14_NamaLengkap_NIM.Rmd dan ketikkan jawaban anda pada file tersebut. Contoh: **IS240B_Lab14_KenDedes_000000123456.Rmd**. 
2. Mahasiswa mengunggah file jawaban ke https://elearning.umn.ac.id pada waktu yang telah ditentukan. Submission tidak diterima sesudah cut-off date. 
3. **Setiap bagian hanya boleh dikerjakan setelah bagian sebelumnya dijawab.**
4. **Gunakan tingkat signifikansi 1% untuk semua uji hipotesa.**


# Soal 

1. (50 poin) 
   a. Persiapan uji hipotesa
      - Panggil semua package yang diperlukan. 
      - Impor data dari file **labdata.xlsx** sheet **jobexperience** dan simpan ke dalam data frame **jobexperience**. Ubahlah data frame ini menjadi tipe obyek **matrix** dengan nama obyek **jobmatrix**. 
   b. Uji hipotesa
      - Tuliskan hipotesa null dan hipotesa alternatif untuk uji independensi antara variabel **job** dan variabel **experience**.
      - Lakukan uji hipotesa independensi dan tuliskan kesimpulannya.
      
2. (50 poin) 
   a. Persiapan uji hipotesa
      - Impor data dari file **labdata.xlsx** sheet **singlefamilyhome** dan simpan ke dalam data frame **sfhome**. Data ini adalah data harga rumah *single-family home* di kota Denver dan kota Hartford.
      - Lakukan uji normalitas untuk harga rumah di Denver dan harga rumah di Hartford.
   b. Uji hipotesa
      - Lakukan uji hipotesa untuk menguji apakah terdapat perbedaan antara harga rumah di Denver dan harga rumah di Hartford. Tuliskan kesimpulan anda.
   


# Jawaban

```{r}
#1--------------
#a------------
#panggil library yang diperlukan
#load library
#### Panggil semua package yang diperlukan.
library(readxl) #membaca file Excel
library(nortest) #uji normalitas
library(ggplot2) #grafik dgn package ggplot2
library(dplyr)
library(kableExtra)
library(agricolae)
library(lmtest)
library(car)
library(tseries)
library(corrplot)
library(moments)
library(boot)

#impor data
jobexperience <- readxl::read_excel("labdata.xlsx", sheet = "jobexperience")
jobexperience

str(jobexperience)
head(jobexperience)
tail(jobexperience)

#mengubah tipe data
(jobmatrix <- as.matrix(jobexperience[, 2:5]))
rownames(jobmatrix) <- jobexperience[[1]]
jobmatrix


#b Tuliskan H0 dan Ha----------
#H0: Pekerjaan dengan pengalaman tidak ada hubungan 1 dengan yang lainnya.
#Ha: Pekerjaan dengan pengalaman ada hubungan 1 dengan yang lainnya.

# Uji independensi-----------
chisq.test(jobmatrix)
chisq.test(jobexperience)

#p-value lebih kecil dari  alpha = 0,01
#H0 DITERIMA pada tingkat signifikansi 1%.

#Kesimpulan: ......
#Pada data: jobmatrix terdapat value 
#Pada data: jobexperiecen tidak terdapat value.


#2----------
#a impor data -----------
sfhome <- readxl::read_excel("labdata.xlsx", sheet = "singlefamilyhome")
sfhome

str(sfhome)
head(sfhome)
tail(sfhome)
View(sfhome)

#uji normalitas
test1 <- stats::shapiro.test(sfhome$Denver)
test1

test2 <- stats::shapiro.test(sfhome$Hartford)
test2
#Hasil normalitas test1 = hasil uji shapiro terhadap home denver menunjukkan p- value di 0,4495 yang berarti H0nya DITERIMA pada alpha 0.05 
#Hasil normalitas test2 = hasil uji shaprio terhadap home  Hartford menunjukkan p-value di 0,2246 yang berarti H0nya DITERIMA pada alpha 0.05

#varians
apply(sfhome, 2, var, na.rm = TRUE)
#Variansnya bermacam macam

#hitung CV
cv <- function(x){
cv <- sd(x)/mean(x)
return (cv)
}
apply(sfhome, 2, cv)
#CV nya ada perbedaan yakni untuk denver NA dan hatford adalah 0,01486509 


#uji test ANOVA
results <- aov(sfhome$Denver ~ sfhome$Hartford)
summary(results)
 #Tabel ANOVA menunjukkan nilai p-value yang lebih besar > 1%.Besar peluangnya kita mendapatkan mean sampel rumah Denver pada kedua lokasi ini seperti ini atau lebih buruk bila hipotesa null benar pada tingkat signifikansi 1%. Pada contoh ini hipotesa null kita Diterima pada tingkat signifikansi 1%. Kita simpulkan minimal terdapat satu mean populasi yang berbeda.

#b uji hipotesa------------
#menggunakan fit model test
model <- lm(sfhome$Denver~ sfhome$Hartford , data = sfhome)
summary(model)

par(mfrow = c(2,2))
plot(model)
par(mfrow = c(1,1))

#plot 1: tidak terpenuhi (Residual vs fitted) karena garisnya agak bengkok
#plot 2: terpenuhi(normal Q Q) walaupun datanya tidak rapat.
#plot 3: agak terpenuhi Scale location karena masih dalam garis lurus
#plot 4:  tidak terpenuhi karena garisnya naik turun ke bawah(Residualvs leverage)

#H0: Perbedaan lokasi tidak ada pengaruh terhadap harga rumah.
#Ha: Perbedaan lokasi ada pengaruh terhadap harga rumah.

#chisquarer pearson test
chisq.test(sfhome$Denver)
chisq.test(sfhome$Hartford)

#p-value = < 2,2e-16(untuk chisquere test) alpha = 0,01.
#H0 nya DITOLAK pada tingkat signifikansi 1%.

#untuk test chisquare sfhomedenver gagal karena ada 2 data yang tidak diketahui NA
#sedangkan sfhome$hartford mempunyai value.

#uji man whittney
wilcox.test(sfhome$Denver, sfhome$Hartford, alternative = "less")
wilcox.test(sfhome$Denver, sfhome$Hartford, alternative = "greater")

#kesimpulan untuk uji man whitneny wilcox
# p-value = 0,2625 , dan alpha 0.01 artinya H0 nya DITERIMA pada tingkat signifikansi 1%(ini ketika melakukan uji dengan Less-than).
# p-value = 0,7522, dan alpha 0.01 artinya H0 nya DITERIMA pada tingkat signifkansi 1% (ini ketika melakukan uji dengan Greater-than).

#Kesimpulan:
#semua uji hipotesa antara rumah denver dan harford saya tidak bisa menjelaskan secara spesifik bahwa ada angka sekian yang bisa membedakan....., yang pentingnya
#semua test yang sudah dilakukan ada perbedaan p-value (tidak ada data ganda).Contoh sederhananya ketika melakukan uji VARIANS dari data yang ada di atas ketika sudah diuji hasilnya berbeda.
```


