---
title: "Lembar Jawaban Mahasiswa Lab 14"
author: "Tan Thing Heng (Prodi Sistem Informatika UMN)"
institute: "Prodi Sistem Informatika UMN"
output:
  pdf_document:
    fig_height: 4.5
    fig_width: 6
    highlight: tango
    number_sections: no
    toc_depth: 4
  word_document:
    toc_depth: '4'
  html_document:
    number_sections: no
---

```{r setup, include=FALSE, message=FALSE, warning=FALSE}
knitr::opts_chunk$set(echo = TRUE)
options(OutDec = ",")
library(readxl)
```

******************************************************
Topik    | Review
---------|----------             
Pertemuan| 14   
Nama     | Christopher Darren        
Kelas    | IS 240 AL       
NIM      | 00000054804    
Tanggal  | 2022-05-21
Waktu    | maks 100 menit
******************************************************

# Pendahuluan
## Tujuan Pembelajaran

- Mahasiswa mampu melakukan estimasi dan inferensi dari sampel.
- Mahasiswa mampu menganalisa hubungan antar variabel pada data.

## Topik Praktikum

- Materi pertemuan 8 sampai dengan 13

## Petunjuk Umum

1. Save as file Rmd ini dengan format  IS240NamaKelas_Lab14_NamaLengkap_NIM.Rmd dan ketikkan jawaban anda pada file tersebut. Contoh: **IS240B_Lab14_KenDedes_000000123456.Rmd**. 
2. Mahasiswa mengunggah file jawaban ke https://elearning.umn.ac.id pada waktu yang telah ditentukan. Submission tidak diterima sesudah cut-off date. 
3. **Setiap bagian hanya boleh dikerjakan setelah bagian sebelumnya dijawab.**
4. **Gunakan tingkat signifikansi 1% untuk semua uji hipotesa.**


# Soal 

1. (50 poin) 
   a. Persiapan uji hipotesa
      - Panggil semua package yang diperlukan. 
      - Impor data dari file **labdata.xlsx** sheet **jobexperience** dan simpan ke dalam data frame **jobexperience**. Ubahlah data frame ini menjadi tipe obyek **matrix** dengan nama obyek **jobmatrix**. 
   b. Uji hipotesa
      - Tuliskan hipotesa null dan hipotesa alternatif untuk uji independensi antara variabel **job** dan variabel **experience**.
      - Lakukan uji hipotesa independensi dan tuliskan kesimpulannya.
      
2. (50 poin) 
   a. Persiapan uji hipotesa
      - Impor data dari file **labdata.xlsx** sheet **singlefamilyhome** dan simpan ke dalam data frame **sfhome**. Data ini adalah data harga rumah *single-family home* di kota Denver dan kota Hartford.
      - Lakukan uji normalitas untuk harga rumah di Denver dan harga rumah di Hartford.
   b. Uji hipotesa
      - Lakukan uji hipotesa untuk menguji apakah terdapat perbedaan antara harga rumah di Denver dan harga rumah di Hartford. Tuliskan kesimpulan anda.
   


# Jawaban

```{r}
#1--------------
#a------
#panggil library yang diperlukan

#impor data


#b Tuliskan H0 dan Ha----------
#H0: ....
#Ha: ....

# Uji independensi-----------


#p-value = ....  alpha = 0,01
#H0 .... pada tingkat signifikansi 1%.

#Kesimpulan: ......
#Pada data: ...
#Pada data: ...


#2----------
#a impor data -----------


#b uji hipotesa------------

#H0: ....
#Ha: ....


#p-value = .... alpha = 0,01.
#H0 ..... pada tingkat signifikansi ....

#Kesimpulan:
#.....
```


