---
title: "Jawaban IS240 Lab 3: Grafik Statistika Deskriptif"
author: "Prodi Sistem Informasi"
output:
  html_document: 
    number_sections: yes
  pdf_document: 
    fig_height: 5
    fig_width: 6.5
    highlight: tango
    number_sections: yes
    toc_depth: 4
---

```{r setup, include=FALSE}
knitr::opts_chunk$set(echo = TRUE)
```

******************************************************
Pertemuan: 3   
Judul    : Statistika Deskriptif Teknik Grafik   
Nama     :    
NIM      :    
Tanggal  : 2020-02
Waktu    : maks 100 menit     
******************************************************

## Tujuan Pembelajaran

- Mahasiswa bisa membuat grafik untuk statistika deskriptif dengan R.

## Materi Praktikum

- Diagram Batang (Bar Chart)
- Diagram Pareto
- Boxplot
- Histogram
- Diagram Acak (Scatter Plot)

## Petunjuk Umum

1. Gunakan file tutorial/ cheat sheet sebagai bahan referensi anda. File-file tersebut dapat diunduh dari Dropbox folder TutorialManual atau dari elearning.    
- **2data-visualization_ggplot2-cheatsheet.pdf**
- **2qplot_cheatsheet.pdf**
- **1Syntaxcomparison-cheatsheet.pdf**,
- **2RTutorialTTH2018DescriptiveStatistics.pdf**,  

Cheat sheet lab 1 dan 2   

- **2data-transformation_dplyr-cheatsheet.pdf**,
- **2data-import-cheatsheet**,
- **1base-r-cheatsheet.pdf** dan
- **3Baggott-refcard-v2.pdf**.

2. Save as file Rmd dengan format  IS240NamaKelas_Lab3_NamaLengkap_NIM.Rmd dan ketikkan jawaban anda pada file tersebut. Contoh: **IS240B_Lab3_KenDedes_000000123456.Rmd**. 
3. Mahasiswa mengunggah file jawaban ke https://elearning.umn.ac.id pada waktu yang telah ditentukan. 
4. Kerjakan soal secara berurutan. Soal nomor 1.2 hanya boleh dikerjakan bila soal nomor 1.1 sudah selesai dan seterusnya. Penilaian akan dilakukan berdasarkan urutan soal yang dikerjakan. 


# SETUP

## Panggil semua package yang diperlukan.
```{r, message=FALSE}
library(readxl) #membaca file Excel
library(moments) #skewness dan kurtosis
library(nortest) #uji normalitas
library(qualityTools) #diagram Pareto
library(ggplot2) #grafik dgn package ggplot2
library(dplyr) #untuk filter
```


## Impor Data

Bacalah file **labdata.xlsx** sheet **ConsumerFood**. Tampilkan struktur data food, kemudian tampilkan beberapa baris pertama dan beberapa baris terakhir data food. Kode berikut ini akan membaca file 

```{r, message=FALSE}
food <- readxl::read_excel("labdata.xlsx", sheet = "ConsumerFood")
str(food)
head(food)
tail(food)
```

## Ubah Tipe Data

Gunakan fungsi *as.factor()* untuk merubah tipe data Location dan Region menjadi tipe factor.

```{r}


```

# SOAL VARIABEL KATEGORIKAL (NONNUMERIK)

## Bar Chart: Distribusi Frekuensi Variabel Kategorikal

Buatlah diagram batang untuk tabel frekuensi Location di bawah ini. Berikan judul *Distribusi Frekuensi Lokasi oleh Ken Dedes 0123456*, label sumbu X *Lokasi* dan label sumbu Y *Frekuensi, dan label legend Lokasi *1 = Metro* dan *2 = NonMetro*. Ganti Ken Dedes dan 0123456 dengan nama dan NIM anda.

```{r, message=FALSE}
#JANGAN UBAH BAGIAN INI
(frekuensi <- table(food$Location))
```

```{r, message=FALSE}
#base R

```

## Stacked Bar Chart

Buatlah Stacked Bar Plot untuk variabel Location dan Region dengan judul dan label yang sama dengan diagram batang sebelumnya. 
```{r, message=FALSE}
#JANGAN UBAH BAGIAN INI
(frekuensi <- table(food$Location, food$Region))
```

```{r, message=FALSE}
#base R

```

## Side-by-side Bar Chart

Buatlah Grouped Bar Chart (side-by-side bar chart) untuk variabel Location. Gunakan label yang sama dengan bar chart sebelumnya. Gunakan 2 warna yang berbeda untuk diagram ini. 

```{r, message=FALSE}
#base R

```

## Diagram Pareto

Buatlah diagram Pareto untuk variabel Region. Region manakah yang paling sering tampil dalam data? Region manakah yang paling jarang tampil dalam data?

```{r, message=FALSE}
(frekuensi <- table(food$Region))
qualityTools::paretoChart(frekuensi)
#Paling sering muncul: region ...
#Paling jarang muncul: region ...
```

# SOAL VARIABEL NUMERIK

Variabel **NetIncome** adalah selisih dari **AnnualHouseholdIncome** dan **NonMortgageHouseholdDebt**. 

```{r, message=FALSE}
#JANGAN UBAH BAGIAN INI
food$NetIncome <- food$AnnualHouseholdIncome - food$AnnualFoodSpending

moments::skewness(food$AnnualFoodSpending)
moments::kurtosis(food$AnnualFoodSpending)
skewness(food$AnnualHouseholdIncome)
kurtosis(food$AnnualHouseholdIncome)
```

## Histogram: Distribusi Data Numerik (1 Variable)

```{r}
#JANGAN UBAH BAGIAN INI
moments::skewness(food[,c("AnnualFoodSpending","NetIncome")])
moments::kurtosis(food[,c("AnnualFoodSpending","NetIncome")])
```

Buatlah histogram untuk variabel *AnnualFoodSpending*. Apakah distribusi data pada variabel ini mengikuti distribusi Gaussian (Normal)? Gunakan output dari lab 2 (skewness dan kurtosis) untuk menjawab pertanyaan ini. Berikan judul dengan format *Histogram Annual Food Spending (USD) oleh Ken Dedes 0123456* dan label sumbu X *Annual Food Spending*. Gunakan argumen *xlim* agar angka pada sumbu X ditampilkan mulai dari 0 sampai 20 ribu.

```{r}

```

## Density Plot: Distribusi Data Numerik (1 Variable)

Hint: gunakan fungsi *density()*.


```{r}

# Distribusi AnnualFoodSpening .... distribusi ...
```

## Scatter Plot: Hubungan antara 2 variabel numerik

Pada lab 2, kita sudah menghitung korelasi antara variabel **AnnualFoodSpending** dan **NetIncome** dan ditemukan korelasi yang kuat dan searah antara kedua variabel tersebut (r = 0,86). 

```{r, message=FALSE}
#JANGAN UBAH BAGIAN INI
cor(food$AnnualFoodSpending, food$NetIncome, method = "pearson")
```

Gambarkan diagram acak (scatter plot) untuk variabel **AnnualFoodSpending** dan **NetIncome** pada data **food**. Berikan judul *Scatter plot Annual Food Spending vs Net Income*. 

```{r, message=FALSE}

```

## Scatter Plot untuk Lokasi 1 dan 2

Gunakan argumen *pch* dan *col* yang berbeda untuk lokasi 1 dan lokasi 2. Berikan legenda yang menjelaskan arti simbol dan warna tersebut.

```{r}

```


# SOAL VARIABEL NUMERIK DAN KATEGORIKAL

## Boxplot: Distribusi Variable Numerik Berdasarkan Variabel Kategorikal

Gambarkan boxplot untuk membandingkan Annual Food Spending pada lokasi Metro dan Nonmetro.

```{r, message=FALSE}
#base R


#Median Spending lokasi 1 (Metro) ... spending lokasi 2
#Range Spending lokasi 1 ... range spending lokasi 2
```

## Boxplot

Gambarkan boxplot untuk membandingkan Annual Food Spending pada keempat Region. 

```{r, message=FALSE}
#base R


#Median Spending terendah pada region ...
#Median Spending tertinggi pada region ...
#Range Spending tertinggi pada region ...
#Region yang memiliki outlier: region ...
```
