---
title: "IS240 Lab 6: Uji Mean Dua Populasi"
author: "Prodi Sistem Informasi"
output:
  pdf_document: 
    fig_height: 4.5
    fig_width: 6
    highlight: tango
    number_sections: yes
    toc_depth: 4
  html_document: 
    number_sections: yes
---

```{r setup, include=FALSE, message=FALSE, warning=FALSE}
knitr::opts_chunk$set(echo = TRUE)
```

******************************************************
Topik    | Uji Hipotesa Mean Dua Populasi        
---------|----------             
Pertemuan| 6   
Nama     | Christopher Darren
Kelas    | IS-240 AL    
NIM      | 00000054804  
Tanggal  | 2020-02
Waktu    | maks 100 menit     
******************************************************

# Pendahuluan

## Tujuan Pembelajaran

- Mahasiswa bisa melakukan uji hipotesa untuk dua mean populasi dengan menggunakan t-test.

## Topik Praktikum

- Selang Kepercayaan dan Uji Hipotesa untuk 2 mean populasi


## Petunjuk Umum

1. Gunakan file tutorial/ cheat sheet sebagai bahan referensi anda. File-file tersebut dapat diunduh dari Dropbox folder TutorialManual atau dari elearning.    
- **2RTutorialTTH2018DescriptiveStatistics.pdf**,
- **2RTutorialTTHHypothesisTesting.pdf**

2. Save as file Rmd dengan format  IS240NamaKelas_Lab6_NamaLengkap_NIM.Rmd dan ketikkan jawaban anda pada file tersebut. Contoh: **IS240B_Lab6_KenDedes_000000123456.Rmd**. 
3. Mahasiswa mengunggah file jawaban ke https://elearning.umn.ac.id pada waktu yang telah ditentukan. 
4. Kerjakan soal secara berurutan. Soal nomor 1.2 hanya boleh dikerjakan bila soal nomor 1.1 sudah selesai dan seterusnya. Penilaian akan dilakukan berdasarkan urutan soal yang dikerjakan. 

# Soal Data Food

## SETUP

Bagian ini tidak perlu diubah. 

```{r, message=FALSE, warning=FALSE}

#### Panggil semua package yang diperlukan.
library(readxl) #membaca file Excel
library(nortest) #uji normalitas
library(dplyr)

#### Impor Data
#Bacalah file **labdata.xlsx** sheet **ConsumerFood**. 
food <- readxl::read_excel("labdata.xlsx", sheet = "ConsumerFood")
str(food)
head(food)
tail(food)

#### Ubah tipe data numerik menjadi tipe faktor
food$Region <- as.factor(food$Region)
food$Location <- as.factor(food$Location)

#### Buatlah sebuah variabel beranam DisposableIncome. 
# Simpan variabel ini ke dalam data frame food. 
food$DisposableIncome <- food$AnnualHouseholdIncome - food$NonMortgageHouseholdDebt
```

## Pertanyaan

a. Lakukan uji hipotesa normalitas untuk semua variabel numerik pada data food. Uji hipotesa mean satu populasi dengan menggunakan fungsi **t-test()** memiliki syarat bahwa data harus mengikuti distribusi Gaussian.
b. Hitunglah mean sampel, simpangan baku sampel dan CV (Coefficient of Variation) untuk AnnualFoodSpending lokasi 1 dan AnnualFoodSpending lokasi 2. 
c. Gambarkan boxplot yang membandingkan AnnualFoodSpending lokasi 1 dan lokasi 2. Apa yang dapat anda simpulkan mengenai varians pada lokasi 1 dan varians pada lokasi 2? Gunakan kesimpulan pada bagian b dan c ini untuk memilih uji hipotesa yang sesuai pada langkah d. 
d. Lakukan uji hipotesa dua mean populasi untuk menguji hipotesa bahwa mean AnnualFoodSpending lokasi 1 dan sama dengan mean AnnualFoodSpending lokasi 2. Gunakan tingkat signifikansi 10% ($\alpha = 0,1$). Simpanlah hasil uji hipotesa ini ke dalam obyek bernama *ttdiffspending*. Apakah hasil uji hipotesa ini signifikan? Apa yang dapat anda simpulkan?
**Hint: Suatu uji hipotesa dikatakan signifikan pada tingkat signifikansi $\alpha$ bila $p-value < alpha$. Bila $p-value < \alpha$, maka hipotesa null $(H_0)$ ditolak pada tingkat signikansi tersebut karena terdapat cukup bukti pada data untuk menolak H_0.**
**Hint: Suatu uji hipotesa untuk 2 mean populasi dikatakan signifikan pada tingkat signifikansi $\alpha$ bila selang kepercayaan untuk $\mu_A - \mu_B$ tidak mengandung nilai $\mu_0$.** 
e. Lakukan uji hipotesa satu sisi untuk  Gunakan hipotesa satu sisi yang sesuai untuk menguji apakah selisih antara mean AnnualFoodSpending lokasi 1 dan lokasi 2 lebih besar dari 1000 USD. Tuliskan kesimpulan anda. 


## Jawaban

```{r message=FALSE, warning=FALSE}

#a-----
rata1 <- mean(food$AnnualFoodSpending) #menghitung rata-rata dari food#
rata2 <- mean(food$AnnualHouseholdIncome)
rata3 <- mean(food$NonMortgageHouseholdDebt)

alpha <- 0.1
plot(density(food$AnnualFoodSpending), main = "Densitas Food spend oleh Christopher Darren 00000054804", xlab  = "x", ylab = "y")
(tt <- t.test(food$AnnualFoodSpending, mu = rata1, conf.level = 1-alpha, alternative = "two.sided"))

plot(density(food$AnnualHouseholdIncome), main = "Densitas annualincome oleh Christopher Darren 00000054804", xlab =  "x", ylab = "y")
(tt <- t.test(food$AnnualHouseholdIncome, mu = rata2, conf.level = 1-alpha, alternative = "two.sided"))

plot(density(food$NonMortgageHouseholdDebt), main = "Densitas nonmortages oleh Christopher Darren 00000054804", xlab = "x", ylab =  "y")
(tt <- t.test(food$NonMortgageHouseholdDebt, mu = rata3, conf.level = 1-alpha, alternative = "two.sided"))

# Variabel Annualfoodspend mengikuti  distribusi Gaussian
# Variabel AnnualhouseholdIncome mengikuti  distribusi Gaussian
# Variabel NonMortageHouseholdDebt tidak mengikuti  distribusi Gaussian

(varnum <- colnames(food[,c(1:3,6)]))
apply(food[,varnum], 2, shapiro.test)

#b----


#filter untuk mendapatkan AnnualFoodSpending lokasi 1
foodspend1 <- food$AnnualFoodSpending[food$Location == 'Metro']

#filter untuk mendapatkan AnnualFoodSpending lokasi 2
foodspend2 <- food$AnnualFoodSpending[food$Location == 'NonMetro']

#Location 1
mean(foodspend1)
sd(foodspend1)
(cv1 <- sd(foodspend1)/ mean(foodspend1))

#Location 2
mean(foodspend2)
sd(foodspend2)
(cv2 <- sd(foodspend2)/ mean(foodspend2))

#c-------------
judul1 = "Metro"
judul2 = "NonMetro"
boxplot(foodspend1, foodspend2 ,judul1 = "Metro" ,judul2 = "NonMetro")


#d-----
foodspend1 <- food$AnnualFoodSpending[food$Location == "Metro"]
foodspend2 <- food$AnnualFoodSpending[food$Location == "NonMetro"]

#uji hipotesa
alpha <- 0.1
(rata1 <- mean(foodspend1))
(ttspending1 <- t.test(foodspend1, mu = rata1, conf.level = 1-alpha, alternative = "two.sided"))

alpha <- 0.1
(rata1 <- mean(foodspend2))
(ttspending1 <- t.test(foodspend2, mu = rata1, conf.level = 1-alpha, alternative = "two.sided"))


# KESIMPULAN
# tidak ditolak H0 pada alpha 0,1.
# annual food spending lokasi 1 dan annual spending lokasi 2 beda 1000-an lebih

#e----
ttspending <- t.test(foodspend1, foodspend2, mu = rata1, var.equal = TRUE, alternative = "greater",conf.level = 1 - alpha)

# KESIMPULAN
# tidak ditolak H0 pada alpha 0,1.
# Selisih annual food spending lokasi 1 dan lokasi 2 tidak begitu jauh
```


