---
title: "IS240 Lab 7: Review"
author: "Prodi Sistem Informasi"
output:
  pdf_document: 
    fig_height: 4.5
    fig_width: 6
    highlight: tango
    number_sections: yes
    toc_depth: 4
  html_document: 
    number_sections: yes
---

```{r setup, include=FALSE, message=FALSE, warning=FALSE}
knitr::opts_chunk$set(echo = TRUE)
```

******************************************************
Topik    | Review
---------|----------             
Pertemuan| 7   
Nama     | Christopher Darren          
Kelas    | IS-240 -AL     
NIM      | 00000054804
Tanggal  | 2022-03-10
Waktu    | maks 100 menit     
******************************************************

# Pendahuluan

## Tujuan Pembelajaran

- Mahasiswa bisa melakukan review untuk persiapan UTS.

## Topik Praktikum

- Statistika Deskriptif
- Inferensi untuk 1 mean populasi
- Inferensi untuk 2 mean populasi


## Petunjuk Umum

1. Gunakan file tutorial/ cheat sheet sebagai bahan referensi anda. File-file tersebut dapat diunduh dari Dropbox folder TutorialManual atau dari elearning.    
- **2RTutorialTTH2018DescriptiveStatistics.pdf**,
- **2RTutorialTTHHypothesisTesting.pdf**

2. Save as file Rmd dengan format  IS240NamaKelas_Lab6_NamaLengkap_NIM.Rmd dan ketikkan jawaban anda pada file tersebut. Contoh: **IS240B_Lab7_KenDedes_000000123456.Rmd**. 
3. Mahasiswa mengunggah file jawaban ke https://elearning.umn.ac.id pada waktu yang telah ditentukan. 
4. Kerjakan soal secara berurutan. Soal nomor 1.2 hanya boleh dikerjakan bila soal nomor 1.1 sudah selesai dan seterusnya. Penilaian akan dilakukan berdasarkan urutan soal yang dikerjakan. 


# Pertanyaan

a. Panggil semua package yang diperlukan. Impor data dari file **labdata.xlsx** sheet **Black8_19** dan simpan ke dalam data frame **thickness**.
b. Gunakan grafik yang sesuai untuk menggambarkan distribusi ketebalan plat.
c. Hitung point estimate untuk mean ketebalan plat.
d. Hitung selang kepercayaan 95% untuk mean ketebalan plat dan hitung error selang kepercayaan ini.
e. Jelaskan arti selang kepercayaan untuk mean ketebalan plat.

## Jawaban

```{r message=FALSE, warning=FALSE}

#a-----------
#### Panggil semua package yang diperlukan.
library(readxl) #membaca file Excel
library(nortest) #uji normalitas
library(ggplot2) #grafik dgn package ggplot2
library(dplyr)

thickness <- readxl::read_excel("labdata.xlsx", sheet = "Black8_19")
str(thickness)
head(thickness)
tail(thickness)



#b-------------
set.seed(1)
judulnormal <- "Christopher Darren thickness"
labelx <- "Sumbu x"
labely <- "Sumbu y"
hist(thickness$'2.4066000000000001', main = judulnormal, xlab = labelx, ylab = labely)


#c------------
mean(thickness$'2.4066000000000001')

#d------------
ketebalan <- thickness
t.test(thickness,var.equal = T)

#e---------------
#di sumbu x khususnya 2.4 - 2.6 memiliki thickness yang sama
#dengan jumlah di sumbu y adalah 3#
#berlakku juga untuk 2.2 -2.4 memiliki thickness yang sama

```


# Pertanyaan

a. Impor data sheet **Black10_25** dan simpan ke dalam data frame **remodeling**.
b. Gambarkan grafik yang sesuai untuk membandingkan biaya remodeling dan resale.
c. Hitung point estimate untuk rata-rata biaya remodeling dan uji hipotesa bahwa rata-rata biaya remodeling adalah USD 23.400 pada alfa 1%.
d. Hitung selang kepercayaan untuk rata-rata biaya remodeling dan jelaskan artinya untuk rata-rata biaya remodeling.
e. Ujilah hipotesa 2 mean populasi (paired) bahwa remodeling membuat nilai jual rumah lebih tinggi. Gunakan alfa 1%. 


## Jawaban

```{r message=FALSE, warning=FALSE}

#a-----------
remodeling <- readxl::read_excel("labdata.xlsx", sheet = "Black10_25") #panggil data#
str(remodeling)
head(remodeling)
tail(remodeling)

#b-------------
boxplot(remodeling$Cost , remodeling$Resale , main = "perbandingan biaya remodeling dan resale oleh Christopher Darren" )

#c------------
alpha <- 0.1
rata1 <- mean(remodeling$Cost)
(tt <- t.test(remodeling$Cost, mu = rata1, conf.level = 1-alpha, alternative = "two.sided"))
#d------------
t.test(remodeling$Cost,var.equal = T)

#e---------------
alpha <- 0.1
gptt <-t.test(remodeling$Cost, remodeling$Resale, paired =  TRUE, alternative = "greater")
gptt
```


