---
title: "IS240 Lab 8: ANOVA"
author: "Tan Thing Heng"
output:
  pdf_document: 
    fig_height: 4.5
    fig_width: 6
    highlight: tango
    number_sections: yes
    toc_depth: 4
  html_document: 
    number_sections: yes
---

```{r setup, include=FALSE, message=FALSE, warning=FALSE}
knitr::opts_chunk$set(echo = TRUE)
```

******************************************************
Topik    | ANOVA
---------|----------             
Pertemuan| 8   
Nama     | Christopher Darren          
Kelas    |IS-240_AL     
NIM      | 00000054804    
Tanggal  | 2022-03-31
Waktu    | maks 100 menit     
******************************************************

# Pendahuluan

## Tujuan Pembelajaran

- Mahasiswa mampu melakukan estimasi dan inferensi rata-rata populasi dari sampel. 

## Topik Praktikum

- ANOVA (One-way ANOVA)


## Petunjuk 

1. Save as file Rmd dengan format  IS240NamaKelas_Lab8_NamaLengkap_NIM.Rmd dan ketikkan jawaban anda pada file tersebut. Contoh: **IS240B_Lab8_KenDedes_000000123456.Rmd**. 
2. Gunakan file tutorial/ cheat sheet sebagai bahan referensi anda. File-file tersebut dapat diunduh dari Dropbox folder TutorialManual atau dari elearning.    
- **2RTutorialTTH2018DescriptiveStatistics.pdf**,
- **2RTutorialTTHHypothesisTesting.pdf**
3. Mahasiswa mengunggah file jawaban ke https://elearning.umn.ac.id pada waktu yang telah ditentukan. 
4. Kerjakan soal secara berurutan. Soal nomor 1.2 hanya boleh dikerjakan bila soal nomor 1.1 sudah selesai dan seterusnya. Penilaian akan dilakukan berdasarkan urutan soal yang dikerjakan. Nilai masing-masing bagian adalah 10 poin.


# Pertanyaan

Data berikut ini adalah hasil evaluasi para manajer yang mengikut seminar 3 hari. Nilai rating berkisar dari 1 (buruk sekali) sampai dengan 10 (baik sekali). 

a. Panggil semua package yang diperlukan. Impor data dari file **labdata.xlsx** sheet **manager** dan simpan ke dalam data frame **manager**.
b. Lakukan analisa awal dengan menggunakan statistika deskriptif seperti contoh pada modul lab.
c. Lakukan pengecekan asumsi ANOVA. Apa yang dapat anda simpulkan?
d. Lakukan uji ANOVA pada tingkat signifikansi 5%. Tuliskan kesimpulan anda. 
e. Bila diperlukan, lakukan uji Tukey-Kramer untuk mengecek mean mana yang berbeda. Mean manakah yang berbeda?

## Jawaban

```{r message=FALSE, warning=FALSE}

#a-----------
#### Panggil semua package yang diperlukan.
library(readxl) #membaca file Excel
library(nortest) #uji normalitas
library(ggplot2) #grafik dgn package ggplot2
library(dplyr)


manager <- readxl::read_excel("labdata.xlsx", sheet = "manager")
manager <- na.omit(manager)

str(manager)
head(manager)
tail(manager)

#b-------------
#hitung mean usia pekerja untuk masing-masing ,manager
apply(manager, 2, mean, na.rm = TRUE)

#stack data agar R bisa memisahkan data berdasarkan lokasi manager.
s.manager <- stack(manager)

boxplot(values ~ ind, data = s.manager, horizontal = TRUE)

#c------------
##CEK ASUMSI BIASA DULU
#uji normalitas
apply(manager, 2, shapiro.test)
 #hasil uji normalitas tersebut ketiganya mengikuti distribusi gaussian karena > alphanya 5%

#hitung varians
apply(manager, 2, var, na.rm = TRUE)
 #varians manager high,mid,low sepertinya tidak sama
  
#hitung CV
cv <- function(x){
cv <- sd(x)/mean(x)
return (cv)
}
apply(manager, 2, cv)
 #CV nya ada perbedaan

library(car)
leveneTest(s.manager$values~s.manager$ind)
#hasil dari varians levenetest memberikan kesimpulan bahwa tidak ada perbedaansignifikan

##DIBAWAH INI MERUPAKAN ASUMSI ANOVA
#stack data agar R bisa memisahkan data berdasarkan lokasi manager
s.manager <- stack(manager)

#uji ANOVA dengan fungsi aov
results <- aov(s.manager$values ~ s.manager$ind)
summary(results)

 #Tabel ANOVA menunjukkan nilai p-value yang sangat kecil < 5%.Kecil peluangnya kita mendapatkan mean sampel usia manager pada ketiga lokasi ini seperti ini atau lebih buruk bila hipotesa null benar pada tingkat signifikansi 5%. Pada contoh ini hipotesa null kita tolak pada tingkat signifikansi 5%. Kita simpulkan minimal terdapat satu mean populasi yang berbeda.

#d------------
qf(p= 0.05, df1 = 2, df2 = 12, lower.tail = FALSE)
#//////////#
qf(p= 0.95, df1 = 2, df2 = 12, lower.tail = TRUE)

#Test statistic > nilai kritis pada tingkat signifikansi 5%. Kita simpulkan bahwa minimal terdapat 1 mean yang populasi yang berbeda.

#e---------------
##UJI TUKEY HSD
tk <- TukeyHSD(results,conf.level = .95)
tk

plot(tk)

#Selang kepercayaan untuk semua selisih tidak mengandung 0 dan p-valuenya tidak kecil  kecil banget. Hasil uji Tukey HSD menunjukkan terdapat perbedaaan yang tipis-tipis antara mean low-mid-high masing-masing manager.

```


# Pertanyaan

Data berikut ini adalah biaya transportasi di beberapa kota di Amerika Serikat. Angka dalam USD.

a. Impor data dari file **labdata.xlsx** sheet **tranportationcost** dan simpan ke dalam data frame **cost**.
b. Lakukan analisa awal dengan menggunakan statistika deskriptif seperti contoh pada modul lab.
c. Lakukan pengecekan asumsi ANOVA. Apa yang dapat anda simpulkan?
d. Lakukan uji ANOVA pada tingkat signifikansi 5%. Tuliskan kesimpulan anda. 
e. Bila diperlukan, lakukan uji Tukey HSD untuk mengecek mean mana yang berbeda. Mean manakah yang berbeda?

## Jawaban

```{r, warning=FALSE, message=FALSE}
#a-----------
cost <- readxl::read_excel("labdata.xlsx", sheet = "transportationcost")
cost <- na.omit(cost)

str(cost)
head(cost)
tail(cost)

#b-------------
apply(cost, 2, mean, na.rm = TRUE) #hitung mean

#stack data agar R bisa memisahkan data berdasarkan lokasi cost.
s.cost <- stack(cost)
boxplot(values ~ ind, s.cost, horizontal = TRUE)



#c------------
##CEK ASUMSI BIASA DULU
#uji normalitas
apply(cost, 2, shapiro.test)
 #hasil uji normalitas tersebut ketiganya mengikuti distribusi gaussian karena > alphanya 5%.

#hitung varians
apply(cost, 2, var, na.rm = TRUE)
 #varians cost keempat lokasi beda jauh
  
#hitung CV
cv <- function(x){
cv <- sd(x)/mean(x)
return (cv)
}
apply(cost, 2, cv)
 #CV nya ada perbedaan

library(car)
leveneTest(s.cost$values~s.cost$ind)
#hasil dari varians levenetest memberikan kesimpulan bahwa tidak ada perbedaan signifikan

##DIBAWAH INI MERUPAKAN ASUMSI ANOVA
#stack data agar R bisa memisahkan data berdasarkan lokasi manager
s.cost <- stack(cost)

#uji ANOVA dengan fungsi aov
results <- aov(s.cost$values ~ s.cost$ind)
summary(results)

 #Tabel ANOVA menunjukkan nilai p-value yang kecil yaitu 0.000358. Kecil peluangnya kita mendapatkan mean sampel cost pada keempatt lokasi ini seperti ini atau lebih buruk bila hipotesa null benar pada tingkat signifikansi 5%. Pada contoh ini hipotesa null kita tolak pada tingkat signifikansi 5%. Kita simpulkan minimal terdapat satu mean populasi yang berbeda.

#d------------
qf(p= 0.05, df1 = 3, df2 = 16, lower.tail = FALSE)
#//////////#
qf(p= 0.95, df1 = 3, df2 = 16, lower.tail = TRUE)

#e---------------
##UJI TUKEY HSD
tk <- TukeyHSD(results,conf.level = .95)
tk

plot(tk)

#Selang kepercayaan untuk semua selisih  mengandung 0 dan p-valuenya itu bervariasi angkanya. Hasil uji Tukey HSD menunjukkan terdapat perbedaaan yang bisa dibilang lumayan besar  antara mean keempat lokasi masing-masing "COST".


```



