---
title: "IS240 Lab 8: ANOVA"
author: "Tan Thing Heng"
output:
  pdf_document: 
    fig_height: 4.5
    fig_width: 6
    highlight: tango
    number_sections: yes
    toc_depth: 4
  html_document: 
    number_sections: yes
---

```{r setup, include=FALSE, message=FALSE, warning=FALSE}
knitr::opts_chunk$set(echo = TRUE)
```

******************************************************
Topik    | ANOVA
---------|----------             
Pertemuan| 8   
Nama     |           
Kelas    |       
NIM      |    
Tanggal  | 2020-03
Waktu    | maks 100 menit     
******************************************************

# Pendahuluan

## Tujuan Pembelajaran

- Mahasiswa mampu melakukan estimasi dan inferensi rata-rata populasi dari sampel. 

## Topik Praktikum

- ANOVA (One-way ANOVA)


## Petunjuk 

1. Save as file Rmd dengan format  IS240NamaKelas_Lab8_NamaLengkap_NIM.Rmd dan ketikkan jawaban anda pada file tersebut. Contoh: **IS240B_Lab8_KenDedes_000000123456.Rmd**. 
2. Gunakan file tutorial/ cheat sheet sebagai bahan referensi anda. File-file tersebut dapat diunduh dari Dropbox folder TutorialManual atau dari elearning.    
- **2RTutorialTTH2018DescriptiveStatistics.pdf**,
- **2RTutorialTTHHypothesisTesting.pdf**
3. Mahasiswa mengunggah file jawaban ke https://elearning.umn.ac.id pada waktu yang telah ditentukan. 
4. Kerjakan soal secara berurutan. Soal nomor 1.2 hanya boleh dikerjakan bila soal nomor 1.1 sudah selesai dan seterusnya. Penilaian akan dilakukan berdasarkan urutan soal yang dikerjakan. Nilai masing-masing bagian adalah 10 poin.


# Pertanyaan

Data berikut ini adalah hasil evaluasi para manajer yang mengikut seminar 3 hari. Nilai rating berkisar dari 1 (buruk sekali) sampai dengan 10 (baik sekali). 

a. Panggil semua package yang diperlukan. Impor data dari file **labdata.xlsx** sheet **manager** dan simpan ke dalam data frame **manager**.
b. Lakukan analisa awal dengan menggunakan statistika deskriptif seperti contoh pada modul lab.
c. Lakukan pengecekan asumsi ANOVA. Apa yang dapat anda simpulkan?
d. Lakukan uji ANOVA pada tingkat signifikansi 5%. Tuliskan kesimpulan anda. 
e. Bila diperlukan, lakukan uji Tukey-Kramer untuk mengecek mean mana yang berbeda. Mean manakah yang berbeda?

## Jawaban

```{r message=FALSE, warning=FALSE}

#a-----------


#b-------------



#c------------


#d------------



#e---------------


```


# Pertanyaan

Data berikut ini adalah biaya transportasi di beberapa kota di Amerika Serikat. Angka dalam USD.

a. Impor data dari file **labdata.xlsx** sheet **tranportationcost** dan simpan ke dalam data frame **cost**.
b. Lakukan analisa awal dengan menggunakan statistika deskriptif seperti contoh pada modul lab.
c. Lakukan pengecekan asumsi ANOVA. Apa yang dapat anda simpulkan?
d. Lakukan uji ANOVA pada tingkat signifikansi 5%. Tuliskan kesimpulan anda. 
e. Bila diperlukan, lakukan uji Tukey HSD untuk mengecek mean mana yang berbeda. Mean manakah yang berbeda?

## Jawaban

```{r, warning=FALSE, message=FALSE}
#a-----------

#b-------------


#c------------

#d------------

#e---------------

```



